【裁判字號】    98,訴,10
【裁判日期】    980818
【裁判案由】    侵權行為損害賠償
【裁判全文】
臺灣高等法院民事判決                    98年度訴字第10號
原      告  丙○○○
            乙○○
共      同
訴訟代理人  錢炳村律師
被      告  丁○○
            甲○○
訴訟代理人  唐琪瑤律師
上列當事人間刑事訴訟程序中附帶提起侵權行為損害賠償事件，
經刑事庭裁定移送前來，本院於中華民國98年8月4日言詞辯論終
結，判決如下：
    主  文
原告之訴駁回。
訴訟費用由原告負擔。
    事  實
甲、原告方面：
一聲明：
  (一)撤銷新竹市○○段379地號、面積：5.02平方公尺、所有權
    全部、土地一筆、新竹市地政事務所91年12月3日、收件字
    號：91年空白字第314050號之書狀補給登記。
  (二)撤銷新竹市○○段380地號、面積：201.01平方公尺、所有
    權全部、土地一筆、新竹市地政事務所91年12月3日、收件
    字號：91年空白字第314050號之書狀補給登記。
  (三)撤銷新竹市○○段387地號、面積：400.09平方公尺、所有
    權全部、土地一筆、新竹市地政事務所91年12月3日、收件
    字號：91年空白字第314050號之書狀補給登記。
  (四)撤銷新竹市○○段394地號、面積：2421.84平方公尺、所有
    權全部、土地一筆、新竹市地政事務所91年12月3日、收件
    字號：91年空白字第314050號之書狀補給登記。
  (五)撤銷新竹市○○段395地號、面積：513.52平方公尺、所有
    權全部、土地一筆、新竹市地政事務所91年12月3日、收件
    字號：91年空白字第314050號之書狀補給登記。
  (六)撤銷新竹市○○段400地號、面積：1479.08平方公尺、所有
    權全部、土地一筆、新竹市地政事務所91年12月3日、收件
    字號：91年空白字第314050號之書狀補給登記。
二陳述：
  (一)座落新竹市○○段第379、380、387、394、395、400號土地
    （以下稱系爭土地）登記屬祭祀公業義民爺所有。被告丁○
    ○因第三人黃明珠之告知，知其祖父黃番古係公業管理人，
    且公業擁有系爭土地，雖手上未持有系爭土地之所有權狀，
    且與被告甲○○於民國90年3月7日在林思銘律師事務所與原
    告見面時，因原告出示系爭土地所有權狀與彼等觀看，而知
    系爭土地所有權狀係由原告保管而未遺失，竟謊報遺失，申
    請補發系爭土地所有權狀，新竹市地政事務所承辦人員不知
    所稱遺失非屬事實，將此不實事項登載於其所掌文書，並據
    以補發如聲明欄所示土地所有權狀（以下稱系爭所有權狀）
    。被告所為觸犯使公務員登載不實罪，業經臺灣新竹地方法
    院95年度易字第245號、臺灣高等法院98年度上易字第107
    號刑事判決判處罪刑確定，所為足以生損害於原告對於系爭
    土地所得主張之法律上權利之行使，該書狀補給登記應予撤
    銷。
乙、被告方面：
    (一)聲明：原告之訴駁回
    (二)陳述：
      依土地登記規則第154條、第155條規定，有關土地所有權
      狀之補給，係由登記名義人敘明滅失之原因，檢附切結書
      或其他目機關證明文件，經登記機關公告無人提出異議後
      ，由登記機關登記補給之，有關「書狀登記補給」之登記
      係由登記機關即地政事務所為之，此為登記機關之權責，
      則有關撤銷書狀補給登記亦應向登記機關申請為之。被告
      並非登記機關，原告訴請被告撤銷書狀補給登記，即有未
      合。
    (二)又原告雖主張因被告之行為而受有損害，然未見具體主張
      及證明，其訴亦顯無理由。
    理  由
一按民事審判決應以民事關係為標的。本件原告係主張：被告並
  未執有系爭土地之所有權狀，且知各該權狀係由原告保管而未
  遺失，竟謊報遺失，申請補發，新竹市地政事務所承辦人員不
  知所稱遺失非屬事實，將此不實事項登載於其所掌文書，並據
  以補發系爭所有權狀，被告所為觸犯使公務員登載不實罪，業
  經判處罪刑確定等情，訴請撤銷書狀補給登記。查該等書狀補
  給之登記要屬地政機關職掌，其撤銷非民事關係，不屬法院職
  權，是原告提起本件訴訟，自難准許。
二據上結論，本件原告之訴為無理由。依民事訴訟法第78條，判
  決如主文。
中    華    民    國    98    年    8     月    18    日
                    民事第九庭
                        審判長法  官  黃熙嫣
                              法  官  鄭傑夫
                              法  官  林玲玉
正本係照原本作成。
如不服本判決，應於收受送達後20日內向本院提出上訴書狀，其
未表明上訴理由者，應於提出上訴後20日內向本院補提理由書狀
（均須按他造當事人之人數附繕本）上訴時應提出委任律師或具
有律師資格之人之委任狀；委任有律師資格者，另應附具律師資
格證書及釋明委任人與受任人有民事訴訟法第466條之1第1項但
書或第2項（詳附註）所定關係之釋明文書影本。
中    華    民    國    98    年    8     月    24    日
                              書記官  姚麗華
附註：
民事訴訟法第466條之1（第1項、第2項）：
對於第二審判決上訴，上訴人應委任律師為訴訟代理人。但上訴
人或其他法定代理人具有律師資格者，不在此限。
上訴人之配偶、三親等內之血親、二親等內之姻親，或上訴人為
法人、中央或地方機關時，其所屬專任人員具有律師資格並經法
院認為適當者，亦得為第三審訴訟代理人。


司法院資訊處製作；財團法人民間司法改革基金會備份。
